臺灣臺中地方法院民事判決
                                  110年度簡上字第111號  
上訴人即附  吳怡貞  
帶被上訴人
訴訟代理人  李依玲律師
被上訴人即  黃雅惠  
附帶上訴人             號
被上訴人    陳明偉  
共      同
訴訟代理人  丁威中律師                      
複代理人    林淇羨律師
上列當事人間請求損害賠償事件，上訴人對於中華民國110年1月
28日本院豐原簡易庭109年度豐簡字第733號第一審判決提起上訴
，被上訴人黃雅惠提起附帶上訴，本院合議庭於民國111年8月5
日言詞辯論終結，判決如下：
    主      文
上訴及附帶上訴均駁回。
第二審訴訟費用關於上訴部分，由上訴人負擔；關於附帶上訴部
分，由被上訴人丙○○負擔。
    事實及理由
壹、程序方面：
一、按被上訴人於言詞辯論終結前，得為附帶上訴。但經第三審
    法院發回或發交後，不得為之。附帶上訴，雖在被上訴人之
    上訴期間已滿，或曾捨棄上訴權或撤回上訴後，亦得為之。
    民事訴訟法第460條第1項、第2項定有明文；並依同法第436
    條之1第3項，前揭規定於簡易訴訟之上訴程序準用之。查上
    訴人即原審原告於原審請求被上訴人（即原審被告）丙○○、
    乙○○連帶賠償新臺幣（下同）40萬元，經原審判決被上訴人
    丙○○、乙○○應連帶給付上訴人3萬元，並駁回上訴人其餘之
    請求，上訴人不服提起上訴，被上訴人丙○○亦對其敗訴部分
    ，於上訴期間屆滿後之民國110年4月26日提出「民事答辯暨
    附帶上訴狀」，提起附帶上訴（見本院卷第99-113頁），合
    於前開規定，應予准許。
二、按連帶債務人中之一人受確定判決，而其判決非基於該債務
    人之個人關係者，為他債務人之利益亦生效力， 民法第275
    條定有明文，故債權人以各連帶債務人為共同被告提起給付
    之訴，被告一人提出非基於其個人關係之抗辯有理由者，對
    於被告各人即屬必須合一確定，自應適用民事訴訟法第56條
    第1項之規定，其上訴效力及於未提起上訴之其他共同被告
    （最高法院86年台上字第3524號判決意旨參照）。是以倘法
    院認上訴為無理由時，即無民事訴訟法第56條第1項第1款之
    適用，其上訴效力不及於未提起上訴之其他共同被告，不併
    列未提起上訴之其他共同被告為上訴人。查：原審判命被上
    訴人即附帶上訴人丙○○（下逕稱丙○○）、被上訴人乙○○（下
    逕稱乙○○）應連帶給付上訴人即附帶被上訴人（下稱甲○○）
    新臺幣（下同）3萬元本息，僅丙○○對該敗訴部分提起附帶
    上訴，經核其上訴理由為非基於個人關係之抗辯，形式上固
    有利於乙○○，惟經本院審理結果認丙○○之上訴為無理由（詳
    後述），則其附帶上訴之效力應不及於乙○○，爰不併列乙○○
    為視同附帶上訴人，併此敘明。
貳、實體方面：
一、甲○○主張：
㈠、甲○○與乙○○於102年間結婚，育有未成年子女1名，婚後夫妻
    相處和睦。詎105年12月間，乙○○因工作認識丙○○後，發展
    出超越男女分際之關係，乙○○並於106年5月22日離家出走，
    與丙○○及其子同居，致甲○○哀痛欲絕，罹患重鬱症、失眠等
    症狀。甲○○前以丙○○侵害配偶權提起損害賠償事件，經本院
    以107年度豐簡字第501號（下稱系爭前案）判決丙○○應給付
    甲○○10萬元確定。
㈡、嗣乙○○對甲○○提起離婚訴訟，前經臺灣高等法院臺中分院109
    年度家上字第62號（下稱系爭離婚事件）民事判決駁回確定
    ，是甲○○與乙○○間之婚姻關係仍存續。然乙○○、丙○○2人於
    系爭前案107年10月3日言詞辯論終結日之後，仍於109年8月
    、9月間同進同出，尤其109年8月24日至109年9月4日期間，
    或與丙○○之子同行，或與乙○○之母同行，狀似親密，甚至同
    居、過夜，並將丙○○之子視如己出，顯已另組家庭，無視甲○○與乙○○婚姻關係仍存在，破壞甲○○家庭生活之圓滿，不法
    侵害甲○○基於配偶關係之身分法益且情節重大，尤以系爭前
    案已判令丙○○應賠償10萬元，乙○○、丙○○二人於其後仍於夜
    間同入或先後進入丙○○位於桃園市○○區○○路000巷000弄00號
    居處，直至翌日始離開，其情節猶勝於系爭前案之情節，且
    參其二人之經濟能力，其等應連帶對甲○○賠償之精神上損害
    自應較系爭前案所判決之數額為高，爰依民法第184條第1項
    、第185條第1項、第195條第3項準用第1項前段，請求乙○○
    、丙○○連帶給付甲○○40萬元及遲延利息等語。
二、乙○○、丙○○則以：
㈠、系爭前案判決之後，乙○○、丙○○未再繼續交往、同居。甲○○
    提出之照片，僅能證明乙○○、丙○○或有一同外出用餐、遊憩
    、購物之行為，然均係好友間相約用餐、看風景等之常態行
    為，並無肢體接觸，丙○○陪同乙○○之母就診、乙○○與丙○○一
    起接送丙○○之子下課，乃朋友間臨時協助照護彼此親屬，亦
    屬正常，均未逾普通朋友之一般社交行為往來，自無侵害甲○○配偶權之情事。
㈡、乙○○有將汽車借給丙○○使用，並言明乙○○如有需求，乙方應
    歸還，有借用契約書可佐（見本院卷第115、117頁），故而
    借用期間，乙○○因有開車需求，即騎機車來交換汽車，方有
    甲○○主張車輛停放丙○○住處情事，實則二人並無同居情事。
三、原審為甲○○一部勝訴、一部敗訴之判決，即認甲○○所請求於
    3萬元範圍內為有理由，逾此部分之請求為無理由。甲○○聲
    明不服，提起上訴，求為：㈠原判決關於駁回甲○○後開第二
    項之訴部分，暨訴訟費用之裁判均廢棄。㈡前開廢棄部分，
    乙○○、丙○○應再連帶給付甲○○37萬元及自110年1月7日起至
    清償日止，按週年利率5%計算之利息。乙○○、丙○○則答辯聲
    明：上訴駁回。另丙○○提起附帶上訴並為上訴聲明：㈠原判
    決關於命丙○○連帶給付甲○○3萬元及自110年1月7日起至清償
    日止，按週年利率5%計算之利息暨訴訟費用之裁判均廢棄。
    ㈡前項廢棄部分，甲○○在第一審之訴及假執行之聲請均駁回
    。甲○○則答辯聲明：上訴駁回。
四、兩造不爭執事項（見本院卷第294-295頁）：
㈠、109年8月24日晚上6時至7時，丙○○、乙○○與丙○○之子共同至
    貴族世家沙鹿店用餐，丙○○有餵食乙○○（見本院卷第181頁
    編號2照片）。
㈡、109年8月28日晚上8時許，丙○○、乙○○先後進入丙○○位於桃園
    市○○區○○路000巷000弄00號居處（見本院卷第183頁下方編
    號1、第185-187頁編號2、3照片）。
㈢、109年8月28日晚上9時16分，乙○○名下AYS-9026號汽車停放在
    桃園市楊梅區瑞福街86巷巷口，同一車輛於109年8月29日上
    午10時21分停在本院卷第191頁上方照片所在的位置（見本
    院卷第189頁編號4、第191頁編號6照片）。
㈣、109年8月29日上午11時，乙○○身穿無袖家居服在楊梅區瑞福
    街上抽菸，抽完菸後進入丙○○位於桃園市○○區○○路000巷000
    弄00號居處（見本院卷第191-193頁編號7、8、9照片）。
㈤、109年8月30日上午11時，丙○○、乙○○與丙○○之子進入桃園縣
    八德市忠勇街食億手作店用餐（見本院卷第195頁編號10、
    第197頁編號11照片）。
㈥、109年8月30日下午1時42分，丙○○、乙○○與丙○○之子共同外出
    （本院卷第197頁編號12、第224、225頁照片）。
㈦、109 年8 月30日下午3時，丙○○、乙○○與丙○○之子進入丙○○位
    於桃園市○○區○○路000巷000弄00號居處（見本院卷第199頁
    編號13照片）。
㈧、109年9月2日中午12時許，丙○○、乙○○共同在台中市沙鹿區中
    山路小吃店用餐，並一起搭乘乙○○AYS-9026號汽車離去，並
    於同日中午1時17分許下車進入丙○○位於台中市○○區○○○道○
    段000巷0號戶籍所在處（見本院卷第203到205頁照片）。
㈨、109年9月3日中午12時許，乙○○與一女子在沙鹿區小吃店用餐
    （上訴人指該女子為丙○○，丙○○爭執）（見本院卷第207頁
    上方照片）。
㈩、109年9月3日下午4時許，丙○○、乙○○陪同乙○○之母至臺中榮
    總看診，丙○○挽著乙○○母親（見本院卷第207頁編號2、第20
    9頁編號3照片）。
、109年9月3日下午5時52分，丙○○、乙○○一起前往幼兒園接丙○○之子下課。
、109年9月4日晚上7時46分許，丙○○、乙○○與丙○○之子前往楊
    梅區全聯福利中心購物，並搭乘乙○○AYS-9026號汽車（見本
    院卷第211到213頁照片）。
五、兩造爭執之事項（見本院卷第295頁）：
㈠、原審判決丙○○、乙○○應連帶賠償甲○○3萬元，金額是否適當？
㈡、丙○○主張原審判決其應連帶賠償上訴人3萬元不適當，有無理
    由？
六、本院之判斷：
㈠、甲○○主張其與乙○○於102年間結婚，乙○○曾提出離婚訴訟，經
    系爭離婚事件判決駁回確定，現婚姻關係仍存續中；又乙○○
    、丙○○二人於106、107年間有踰越一般男女分際之交往情形
    ，經甲○○以侵害配偶權之身分法益等為由，對丙○○提起損害
    賠償訴訟，經系爭前案判決丙○○應給付甲○○10萬元確定等情
    ，業據提出系爭前案判決、系爭離婚事件判決、裁定及乙○○
    戶籍謄本等為證（見原審卷第35-43、45-59、185-187 頁）
    ，自堪採信。
㈡、查乙○○、丙○○自109 年8月24日至109年9月4日間，有如不爭
    執事項㈠至㈧、㈩至所載之交往情形，為乙○○、丙○○所不爭執
    ，並有甲○○提出之照片為佐（見本院卷第181-199、203-213
    、224-225頁）。觀諸上開照片，乙○○、丙○○確有於109 年8
    月24日至109年9月4日間，或二人一起外出用餐、或共同與
    丙○○之子前往餐廳用餐、出遊、或共同陪同乙○○之母就診、
    共同接送丙○○之子下課及購物情事，並見乙○○穿著家居服在
    丙○○位於桃園市楊梅區居處附近抽菸，甚至乙○○、丙○○外出
    用餐時，丙○○有餵食乙○○之舉止，出遊時，乙○○、丙○○則分
    別與丙○○之子牽手同行，依乙○○、丙○○上開互動舉動，明顯
    可見乙○○、丙○○在前述期間往來甚為密切，自難與一般普通
    異性朋友相處情節相比擬。
㈢、至甲○○主張乙○○、丙○○有同居、過夜乙節，已為被告否認，
    雖自甲○○提出之照片可見乙○○之汽車停在丙○○居處附近，二
    人並進入丙○○之居處，然無法據此推認二人即有同居或過夜
    之事實，何況乙○○辯稱有將汽車借予丙○○使用，才會停在丙○○住處等語，亦據其提出借用契約書為佐（見本院卷第115
    、117頁），自難認甲○○此部分主張為可採。惟由乙○○長達
    約6個月期間，均將經濟價值非低之汽車借予丙○○無償使用
    ，自己反以機車代步，益徵二人於前述期間之往來明顯逾越
    普通朋友交往或一般社交往來之分際，故雖無法證明乙○○、
    丙○○有同居、過夜情事，然其等所為，仍非一般婚姻配偶所
    能容忍。
㈣、按因故意或過失，不法侵害他人之權利者，負損害賠償責任
    ；數人共同不法侵害他人之權利者，連帶負損害賠償責任；
    不法侵害他人之身體、健康、名譽、自由、信用、隱私、貞
    操，或不法侵害其他人格法益而情節重大者，被害人雖非財
    產上之損害，亦得請求賠償相當之金額；前2項規定，於不
    法侵害他人基於父、母、子、女或配偶關係之身分法益而情
    節重大者，準用之，民法第184條第1項、第185條第1項前段
    、第195條第1、3項分別定有明文。又婚姻係以夫妻之共同
    生活為其目的，配偶應互相協力保持其共同生活之圓滿安全
    及幸福，而夫妻互守誠實，係為確保其共同生活之圓滿安全
    及幸福之必要條件，故應解為配偶因婚姻契約而互負誠實之
    義務，配偶之一方行為不誠實，破壞共同生活之圓滿安全及
    幸福者，即為違反因婚姻契約之義務而侵害他方之權利（最
    高法院55年台上字第2053號裁判意旨參照）。通姦行為固屬
    構成侵害配偶關係所生配偶權益之侵權行為，惟侵害配偶權
    之行為，並不以通姦行為為限，倘夫妻任一方與他人間存有
    逾越結交普通朋友等一般社交行為之不正常往來，其行為已
    逾社會一般通念所能容忍之範圍，已達破壞婚姻共同生活之
    圓滿安全及幸福之程度，即達情節重大程度，亦足以構成侵
    害配偶權利之侵權行為。查乙○○、丙○○有如上所述逾越一般
    社會通念所能容忍之不正常往來，而共同侵害甲○○基於配偶
    關係之身分法益，自足令甲○○精神上受有相當痛苦而情節重
    大。從而，甲○○本於共同侵權行為之法律關係，請求乙○○、
    丙○○連帶負非財產上之損害賠償責任，當屬有據。
㈤、又慰藉金之賠償須以人格權遭遇侵害，使精神上受有痛苦為
    必要，其核給之標準固與財產上損害之計算不同，然非不可
    斟酌雙方身分資力與加害程度，及其他各種情形核定相當之
    數額（最高法院51年台上字第223號判決要旨參照）。亦即
    非財產上損害賠償，應以實際加害之情形、加害之程度、被
    害人所受精神上痛苦之程度、賠償權利人之身分、地位、經
    濟能力綜合判斷之。本院審酌兩造之學歷、經歷、所得（見
    本院卷第124頁），暨依職權調閱之稅務電子閘門資料查詢
    表（為維護兩造之隱私、個資，均不予詳述），及乙○○、丙○○前經系爭前案107年10月3日言詞辨論終結，仍於前述時間
    有逾越一般社會通念所能容忍之不正常往來、侵害甲○○身分
    法益之程度等一切情狀，認甲○○請求之精神慰撫金，以3萬
    元為適當，逾此數額之請求，為無理由。。
七、綜上所述，甲○○基於侵權行為之法律關係，請求乙○○、丙○○
    連帶給付3萬元之非財產上損害，及自起訴狀繕本送達之翌
    日即110年1月7日起至清償日止，按週年利率百分之5計算之
    遲延利息，為有理由，應予准許，逾此範圍之請求，為無理
    由，應予駁回，原審就上開不應准許部分，駁回甲○○之請求
    （即駁回37萬元本息部分）及假執行之聲請，就上開應准許
    部分（即判命乙○○、丙○○連帶給付3萬元本息部分），為乙○○、丙○○敗訴之判決，並為得假執行及供擔保得免假執行之
    諭知，均無不合。甲○○、丙○○就其上開敗訴部分分別提起上
    訴及附帶上訴，均指摘原判決不利於己之部分不當，求予廢
    棄改判，為無理由，甲○○之上訴及丙○○之附帶上訴均應駁回
    。
八、本件事證已臻明確，兩造其餘攻擊、防禦方法及所用之證據
    ，對於判決結果不生影響，爰不逐一論列，附此敘明。
九、據上論結，本件上訴及附帶上訴均為無理由，依民事訴訟法
    第436條之1第3項、第449條第1項、第78條，判決如主文。
中　　華　　民　　國　　111 　年　　8 　　月　　19　　日
　　              民事第五庭  審判長法  官  陳文爵
                                    法  官  林秀菊
                                    法  官  李蓓
以上正本係照原本製作。　　　　　　　　　　　　　　　　
本判決不得上訴。
中　　華　　民　　國　　111 　年　　8 　　月　　19　　日
                                    書記官  陳采瑜